ACORDAO-COMPLETO-2369119

ACÓRDÃO 4732/2020 ATA 11/2020 - PRIMEIRA CÂMARA

VISTOS, relatados e discutidos estes autos de Tomada de Contas Especial instaurada pelo Fundo Nacional de Assistência Social (FNAS) , em desfavor de Luiz Antônio da Silva, prefeito de Alfenas/MG, em razão da não comprovação da boa e regular aplicação dos recursos transferidos, ante a ausência de documentos exigidos na prestação de contas que impedem a formação de juízo quanto à regular execução físico-financeira dos Programas Proteção Social Básica - PSB e Proteção Social Especial - PSE;
ACORDAM os Ministros do Tribunal de Contas da União, reunidos em sessão da Primeira Câmara, ante as razões expostas pelo relator, em:
9.1. considerar insubsistente a parcela da dívida de. Luiz Antônio da Silva, atinente à quantia de R$ 23.473,00, constante do Acórdão 8987/2018-TCU-Primeira Câmara, haja vista não ter havido o dispêndio desses recursos;
9.2. autorizar, nos termos do art. 26 da Lei 8.443/1992, c/c o art. 217 do Regimento Interno do Tribunal, o parcelamento da dívida de R$ 2.985,39, com data de origem em 12/6/2012, em até 6 (seis) parcelas mensais e sucessivas, a serem recolhidas aos cofres do Fundo Nacional de Assistência Social, atualizadas monetariamente a partir da data indicada até a data do efetivo recolhimento, na forma prevista na legislação em vigor;
9.3. informar ao responsável que a liquidação tempestiva do débito atualizado monetariamente saneará o processo e permitirá que as contas sejam julgadas regulares com ressalva, com a respectiva quitação, nos termos do § 4º do art. 202 do Regimento Interno do TCU;
9.4. alertar o responsável da necessidade de encaminhamento mensal dos comprovantes de pagamento ao TCU e de que a falta de pagamento de qualquer parcela importará no vencimento antecipado do saldo devedor.

Tomada de contas especial em razão da não comprovação da boa e regular aplicação dos recursos transferidos, ante a ausência de documentos exigidos na prestação de contas que impedem a formação de juízo quanto à regular execução físico-financeira dos Programas Proteção Social Básica  PSB e Proteção Social Especial  PSE.

Primeira Câmara

Município de Alfenas - MG.

3. Interessados/Responsáveis:
3.1. Interessado: Ministério do Desenvolvimento Social (extinta) (05.526.783/0001-65)
3.2. Responsáveis: Luiz Antonio da Silva (XXX.447.896-XX); Município de Alfenas - MG (18.243.220/0001-01).

13.1. Ministros presentes: Benjamin Zymler (na Presidência), Walton Alencar Rodrigues (Relator), Bruno Dantas e Vital do Rêgo.
13.2. Ministros-Substitutos presentes: Augusto Sherman Cavalcanti e Weder de Oliveira.

ACORDAO-COMPLETO-2417526

Acórdão de Relação 7340/2020 - Primeira Câmara

Acórdão de Relação

WALTON ALENCAR RODRIGUES

Adoto, como relatório, o parecer do Ministério Público, constante da peça 103.
"Por meio do Acórdão 8987/2018-TCU-Primeira Câmara decidiu (peça 79) :
'9.1. acolher integralmente as alegações de defesa do Município de Alfenas/MG e rejeitar, em parte, a defesa de Luiz Antônio da Silva;
9.2. fixar novo e improrrogável prazo de quinze dias, a contar da notificação, com fundamento no art. 12, §§ 1º e 2º, da Lei 8.443/1992 e art. 202, §§ 2º e 3º, do Regimento Interno, para que Luiz Antônio da Silva efetue e comprove, perante este Tribunal, o recolhimento da quantia a seguir especificada aos cofres do Fundo Nacional de Assistência Social, atualizada monetariamente a partir da data indicada até a data do efetivo recolhimento, na forma prevista na legislação em vigor:
	Valor original (R$) 
	Data da ocorrência

	  2.985,39
	12/6/2012

	23.473,00
	31/12/2012

9.3. informar a Luiz Antônio da Silva de que a liquidação tempestiva do débito atualizado monetariamente saneará o processo e permitirá que as contas sejam julgadas regulares com ressalva, com a respectiva quitação, nos termos do § 4º do art. 202 do Regimento Interno do TCU.'
Em face da notificação para recolhimento do débito, a Procuradoria Municipal solicitou "prorrogação do prazo por mais 10 dias úteis, tendo em vista que aguardamos resposta do Banco do Brasil com alguns dados relevantes para emitir resposta" (peça 90) e, na sequência, o sr. Luiz Antônio da Silva, prefeito de Alfenas/MG, aduziu "impugnação à referida cobrança", conforme documentação à peça 94, "levantada junto à Tesouraria da Secretaria Municipal de Fazenda deste município", e requereu, sucessivamente, o recolhimento parcelado da dívida em 36 vezes.
Vossa Excelência indeferiu o pleito de prorrogação, recebeu os novos documentos (peça 94) como elementos adicionais de defesa, em homenagem aos princípios do formalismo moderado e da ampla defesa (art. 23, § 2º, da Resolução TCU 36/1995[footnoteRef:2]) , e restituiu os autos à unidade técnica, para ciência ao responsável e prosseguimento da instrução de mérito. Não se pronunciou sobre a restituição em parcelas (peça 95) . [2:  "Art. 23. O responsável cuja defesa for rejeitada pelo Tribunal será cientificado para, em novo e improrrogável prazo estabelecido no Regimento Interno, recolher a importância devida. § 1º Não cabe recurso da decisão que rejeitar as alegações de defesa apresentadas pelo responsável. § 2º Caso o responsável não recolha a importância devida e apresente novos elementos de defesa, esses serão examinados quando do julgamento das contas."] 
Em nova intervenção no processo, o prefeito reiterou, então, seu pedido de parcelamento do débito em 36 parcelas mensais (peças 96 e 97) .
A Secretaria de Gestão de Processos - Seproc não se manifestou em relação aos elementos adicionais de defesa apresentados, propondo, em pareceres uniformes (peças 98 e 99) :
"8.1. Nos termos do art. 217 do Regimento Interno/TCU e do art. 26 da Lei 8.443/1992, conhecer da solicitação de parcelamento apresentada pelo Sr. Luiz Antônio da Silva (CPF XXX.447.896-XX) e deferir o pedido para pagamento da dívida em 36 (trinta e seis) parcelas mensais, com incidência, sobre cada parcela, dos correspondentes acréscimos legais;
8.2. Importa informar o peticionante que a liquidação tempestiva do débito atualizado monetariamente saneará o processo e permitirá que as contas sejam julgadas regulares com ressalva, com a respectiva quitação, nos termos do § 4º do art. 202 do Regimento Interno do TCU;
8.3. Cumpre, ainda, alertá-lo da necessidade de encaminhamento dos comprovantes de pagamentos das parcelas a este Tribunal e de que a falta de pagamento de qualquer parcela importará no vencimento antecipado do saldo devedor."
II
Rememoremos os principais fatos alusivos aos valores de R$ 2.985,39 e R$ 23.473,00, quantias que compõem o débito quantificado no Acórdão 8987/2018-TCU-Primeira Câmara (peça 79) .
A glosa de R$ 2.985,39 teve os seguintes fundamentos, consoante instrução da então Secretaria de Controle Externo no Estado de Minas Gerais - Secex/MG à peça 75, p. 7: 
"1. Despesa: Aquisição de Lanches. Valor: R$ 7.073,84. Defesa: Aquisição de Lanches para atividades do CREAS realizadas dentro do espaço físico do CRAS.
22. Verifica-se no item 9 do questionário CENSO SUAS (peça 64, p. 2-20) , destinado a obter informações sobre a situação dos CREAS (Centro de Referência Especializado de Assistência Social) , a saber, identificação, estrutura física, serviços ofertados, gestão, articulação com demais serviços, recursos humanos, que o referido centro não possuía sala para abrigar 15 pessoas ou mais. Sendo assim, seria factível a utilização das instalações do CRAS (Centro de Referência de Assistência Social) pelo CREAS. 
23. A deficiência de estrutura física do CREAS não seria motivo para justificar que o CRAS bancasse suas despesas pelo fato de emprestar suas instalações físicas, considerando a necessidade premente de atribuir as despesas ao responsável por sua ocorrência, em alinhamento com o princípio constitucional da eficiência.
24. No entanto, não se vislumbra a imputação de débito pela ocorrência em exame, em consideração aos objetivos próximos que animam os dois centros de referência.
25. Importa considerar que o Sr. Luiz Antônio da Silva não apresentou integralmente suas alegações de defesa para os itens questionados relativamente à aquisição de lanches. Conforme ofícios citatórios (peças 58-59) , propusera-se citar os responsáveis, com base na Nota Informativa 1.745/2016 (peça 42) , pelas aquisições de 12/3/2012, no valor de R$ 1.667,00; 16/4/2012, no valor de R$ 1.010,64; 12/6/2012, no valor de R$ 4.007,99; 19/9/2012, no valor de R$ 1.528,80; 12/11/2012, no valor de R$ 1.528,80; e 20/12/2012, no valor de R$ 316,00. Tais valores totalizam R$ 10.059,23. 
26. Todavia, a defesa apresentada pelo Sr. Luiz Antônio da Silva, para a aquisição de 12/6/2012, resume-se ao valor de R$ 1.022,60, significando que ele deixou de apresentar defesa para o valor de R$ 2.985,39 [= R$ 4.007,99 - R$ 1.022,60].
27. Sendo assim, cabe propor que as alegações de defesa apresentadas pelo Sr. Luiz Antônio da Silva para esta questão sejam rejeitadas, para o valor de R$ 2.985,39."
No parecer à peça 78, pp. 3/4, o Ministério Público de Contas concordou com a glosa e assim se manifestou:
 
"a) sobre a aquisição de lanches (valor: R$ 2.985,39, data de origem: 12/6/2012, conta corrente 41.310-0, Piso Fixo de Média Complexidade II - PFMC II) , não restou comprovada a regularidade do dispêndio, tendo em vista que, de acordo com a Nota Informativa 1.745/2016 (peça 42, p. 3) , a glosa relativa ao dia 12/6/2012 totaliza R$ 4.007,99 (peças 1, pp. 206 e 228, e 20, p. 61) , mas a defesa apresentada pelo sr. Luiz Antônio da Silva resume-se ao valor de R$ 1.022,60 (R$ 4.007,99 - R$ 1.022,60 = R$ 2.985,39, consoante itens 22/7 da instrução à peça 75 e documentação à peça 65, pp. 18/21) ;"
Nesse particular, a argumentação do sr. Luiz Antônio da Silva, nos elementos adicionais de defesa, é de que a diferença de R$ 2.985,39 não existe, pois "se trata de empenho estimativo de valor maior. Como prova do alegado, segue anexo relatório analítico que comprova que a despesa de 12/6/2012 foi efetivada no valor de R$ 1.022,60 (...) , mediante Ordem de Pagamento n. 4560) " (peça 94, pp. 1/2, 15 e 18/9) . 
Na visão do MP de Contas, a argumentação não deve ser acolhida.
De fato, o responsável trouxe ao processo a "Relação de Ordens de Pagamento Emitidas - Período de 01/01/2012 até 30/10/2018", elaborada no âmbito da municipalidade, e esta aponta a existência de um único pagamento no dia 12/6/2012, efetuado por meio da OP 4560, no valor de R$ 1.022,60 (peça 94, p. 15) . Todavia, os autos demonstram o débito de DOC bancário no valor de R$ 4.007,99 em favor de Izael Vitor Maciel ("Supermercado Não Tem pra Ninguém Ltda.") , no dia 12/6/2012, conforme extrato da conta 41.310-0 juntado ao processo (peças 1, pp. 206 e 228; 20, p. 61; e 94, p. 8) . 
Não se trata, portanto, como alega o responsável, apenas de empenho estimativo de valor maior. A despesa de R$ 4.007,99 foi efetivamente realizada e não foi regularmente comprovada. Permanece, pois, o débito de R$ 2.985,39. 
No que se refere à glosa da quantia de R$ 23.473,00 (peça 1, pp. 44 e 168) , na instrução à peça 56, a Secex/MG assim se posicionou (grifos acrescidos) :
"9.1 Mediante o Memorando 736/CGPC/DEFNAS/SNAS/MDSA, anexado ao Ofício 171, de 20/9/2016 (peça 22, p. 1-3, 6-15) , o FNAS esclareceu que, para atendimento à solicitação do TCU e saneamento da instrução processual, 'procedeu-se à reanálise da prestação de contas de Alfenas/MG, (...) sendo emitida a Nota Informativa n° 1745/2016-CPCRFF/CGPCIDEFNAS, de 16/09/2016 (peça 42) , contendo informações atualizadas sobre a nova composição do débito, a qual encaminhamos em anexo para atendimento à solicitação'.  
9.2 A referida Nota Informativa 1745/2016 apresenta as despesas por contas e pisos, discriminadas em acatadas e não acatadas, conforme apresenta-se a seguir:
	Conta nº 
	Piso (peça 22) 
	Despesas acatadas
	Despesas não acatadas
	Total de despesas

		 (...) 
			
	42.088-3
	PBV III - PISO BÁSICO VARIÁVEL III (p. 11) 
	0,00
	58.500,00
	58.500,00

		 (...) 
			
		Subtotal
	294.161,16
	217.631,64
	511.811,27

9.3 Tal nota informa (peça 22, p. 11; peça 24, p. 20) , quanto à conta 42.088-3 - PBV III - Piso Básico Variável III, que os 'responsáveis foram notificados a apresentar justificativas e/ou documentações a fim de comprovar a efetiva execução do PBV III, ou, na impossibilidade, proceder com a devolução do valor de R$ 58.500,00, referente ao valor total repassado'. Referida nota ressalta que 'mesmo não havendo a comprovação do serviço prestado pela Equipe Volante, o município realizou uma transferência eletrônica com suas respectivas taxas para o Fundo Municipal de Saúde no valor de R$ 35.027,00' (...) . 
9.4 Tendo em vista a informação anterior, cabe não acatar o valor de R$ 58.500,00, considerando R$ 35.027,00 como desvio de finalidade e a diferença de R$ 23.473,00 como despesas inelegíveis, conforme consignado no item 9.6 a seguir.
 (...) 
9.6 No entanto, não se comprovou que o ente federado tenha se beneficiado dos recursos repassados, incorrendo em possível desvio de finalidade.
 (...) 
9.8 As despesas não acatadas são as seguintes:
	Data
	Vínculo (Conta) 
	Valor
	Especificação da Despesa
	Situação apontada pelo concedente

	 (...) 
	 (...) 
	
	31/12/2012
	Conta 42.088-3
	35.027,00
	Transf. p/ Fundo Munic. de 
Saúde
	Desvio de finalidade

	31/12/2012
		23.473,00
	Despesa sem comprovação
	Despesas inelegíveis

	Despesas impugnadas - conta 42.088-3
	58.500,00
	
	Total de despesas impugnadas
	217.631,64
	
	Total de despesas inelegíveis
	114.416,22
	
	Total de desvio de finalidade
	103.215,42
	
 (...) " 
Posteriormente, por ocasião do exame das alegações de defesa, a Secex/MG teceu as considerações que seguem (peça 75, p. 10) :
"42. Quanto ao segundo ponto, descrito como 'Diferença do valor repassado ao PFV III', no valor de R$ 23.473,00, para o qual o responsável alega não haver 'elementos na TC Processo 018.723/2016-0 acerca deste valor, nem sequer qualquer menção referente à Prestação de Contas do CMAS - Conselho Municipal de Assistência Social', tal questão fundamenta-se nas descrições contidas na Nota Informativa 1.745/2016 (peça 42) e na instrução com proposta de citação (peça 56) , cujas peças foram enviadas ao responsável juntas com o ofício citatório, sendo os textos relacionados apresentados a seguir.
 (...) 
43. A irregularidade ora tratada, correspondente ao valor de R$ 23.473,00, não foi afastada pelo fato de o gestor dos programas não ter comprovado a sua aplicação aos objetivos do Piso Básico Variável III."
No parecer anterior do MP de Contas, este destacou o que segue (peça 78, p. 4) :
"b) não houve comprovação das despesas na importância de R$ 23.473,00 [R$ 58.500,00 - R$ 35.027,00] (data de origem: 31/12/2012, conta corrente 42.088-3) , consoante Nota Informativa 1.745/2016 (peça 42, p. 6) . O gestor dos programas não fez prova da aplicação dos recursos nos objetivos do Piso Básico Variável III - PFV III (itens 40/3 da instrução à peça 75) , até porque alegou, equivocadamente, o seguinte (peça 61, p. 6) :
'Não há elementos no TC Processo 018.723/2016-0 acerca deste valor, nem sequer qualquer menção referente a Prestação de Contas do CMAS - Conselho Municipal de Assistência Social. A partir da informação será possível apresentar justificativa.'"
Sobre essa questão, nos elementos adicionais de defesa oferecidos, o sr. Luiz Antônio da Silva sustenta o seguinte (peça 94, pp. 3/4) :
a) conforme narrado na defesa do município de Alfenas (peça 61, p. 6) : "Não há elementos no TC Processo 018.723/2016-0 acerca deste valor, nem sequer qualquer menção referente à Prestação de Contas do CMAS - Conselho Municipal de Assistência Social. A partir da informação será possível apresentar justificativa";
b) o TCU não foi capaz de apontar o destino do suposto valor de R$ 23.473,00, para que tal valor pudesse ser justificado;
c) no intuito de comprovar que o valor inexiste, pela análise do extrato bancário da conta 42.088-3, tem-se a seguinte conciliação (peça 94, pp. 3/4) :
	CRÉDITO - ANO 2012
	DÉBITO - ANO 2012
	SALDO (CRÉDITO) EM CONTA EM JANEIRO 2013

	R$ 58.500,00 (referente ao repasse de 13 parcelas de R$ 4.500,00 nos meses de janeiro - duas parcelas, fevereiro, março, abril, maio, junho, julho, agosto, setembro, outubro, novembro, dezembro) [peça 94, pp. 20/32]
	R$ 27.000,00 (referente acerto administrativo de conta bancária) 
[aplicação no fundo de investimento "BB CP Administrat Supremo" em 6/6/2012, peça 94, p. 25] 
	12/12/2018
[12/12/2012]
R$ 18.000,00 +

	R$ 21.527,00 (referente crédito de recurso próprio no mês de agosto) [resgate parcial em 24/8/2012 da aplicação no "BB CP Administrat Supremo", peça 94, p. 27]
	R$ 35.027,00 (sendo R$ 35.000,00 TED [24/8/2012] mais R$ 27,00 tarifa de emissão) para aquisição de leite a ser fornecido às crianças com necessidade de suplementação alimentar
	
	Subtotal = R$ 80.027,00 +
	Subtotal = R$ 62.027,00 -
	Total geral = R$ 0,00

A quantia de R$ 35.027,00 não foi objeto do Acórdão 8987/2018-TCU-Primeira Câmara (peça 79) , pois a defesa foi acolhida anteriormente, consoante voto condutor da aludida deliberação (peça 80, p. 1) :
"Convergiram também os pareceres em relação às despesas verificadas na conta nº 42.088-3, referente a 'PISO BÁSICO VARIÁVEL III'. Do total de R$ 58.500,00 movimentados, houve comprovação da aplicação de R$ 35.027,00 referente à aquisição de leite para crianças com necessidade de suplementação alimentar. Restou sem comprovação o montante de R$ 23.473,00.
Tampouco há divergência em relação à suposta aquisição de lanches no montante de R$ 4.007,99, haja vista a comprovação de apenas R$ 1.022,60, restando um débito de R$ 2.985,39.
Nesses pontos, ponho-me de acordo com os pareceristas." (grifou-se) 
Entretanto, de fato, o extrato bancário da conta 42.088-3, específica para movimentação de recursos do Piso Básico Variável III, acusa saldo de R$ 18.000,00 no final do exercício de 2012 (peças 21, p. 103, e 94, p. 32) , ou seja, a quantia de R$ 18.000,00 parece ter sido reprogramada para aplicação no ano de 2013. Também parece ter sido reprogramada a quantia de R$ 5.473,00, equivalente à diferença entre o valor aplicado (R$ 27.000,00) e o valor resgatado da aplicação financeira (R$ 21.527,00) .
Esses indícios levaram a assessoria deste gabinete a manter contato com o Ministério da Cidadania/Secretaria Nacional de Assistência Social (peças 100 a 102) , pasta que absorveu as atribuições do antigo Ministério do Desenvolvimento Social e Agrário, sobrevindo informações de que a importância de R$ 23.473,00 realmente foi reprogramada para o exercício de 2013[footnoteRef:3]. Não subsiste, portanto, essa parcela do débito, considerando que a despesa não foi realizada no exercício de 2012 (peças 101, pp. 2/3, e 102, p. 7) . [3:  Mais especificamente, houve a efetiva reprogramação de saldo, para o exercício 2013, no valor de R$ 23.758,33 (R$ 18.000,00 saldo + R$ 5.758,33 investimento) disponível na conta 42.088-3 em 31/12/2012, consoante informações à peça 100.] 
Cabe, pois, no entender do MP de Contas, acolher os elementos adicionais de defesa em relação ao montante de R$ 23.473,00, apontado no item 9.2 do Acórdão 8987/2018-TCU-Primeira Câmara (peça 79) e excluir essa quantia da dívida do sr. Luiz Antônio da Silva, reformando-se, de ofício, a referida deliberação, e autorizando-se o parcelamento da dívida remanescente, sem a incidência de juros, conforme o seguinte precedente do TCU:
"Em caso de parcelamento da dívida antes do julgamento de mérito das contas, os acréscimos legais incidentes sobre cada parcela devem se restringir à atualização monetária. (...) "  (Acórdão 9529/2017-TCU-Segunda Câmara ¿AROLDO CEDRAZ) 
 
Por derradeiro, considerando que o responsável havia solicitado o parcelamento da dívida de cerca de R$ 26 mil (valor histórico) em 36 meses, o MP de Contas sugere que, por sua baixa materialidade, seja autorizado o recolhimento da dívida remanescente (R$ 2.985,39) em até 6 parcelas, prazo que guarda coerência com a capacidade de pagamento sinalizada pelo sr. Luiz Antônio nas petições acostadas aos autos e que presta reverência aos princípios da racionalização administrativa e da economia processual. 
III
Feitas essas considerações, o Ministério Público de Contas opina no sentido de o Tribunal:
a) alterar, de ofício, o Acórdão 8987/2018-TCU-Primeira Câmara (peça 79) , para excluir a quantia de R$ 23.473,00 do montante da dívida do sr. Luiz Antônio da Silva, prefeito de Alfenas/MG;
b) autorizar, nos termos do art. 26 da Lei 8.443/1992, c/c o art. 217 do Regimento Interno do Tribunal, o parcelamento da dívida de R$ 2.985,39, data de origem: 12/6/2012, em até 6 (seis) parcelas mensais e sucessivas, sobre as quais incidirá atualização monetária;
c) informar ao responsável que a liquidação tempestiva do débito atualizado monetariamente saneará o processo e permitirá que as contas sejam julgadas regulares com ressalva, com a respectiva quitação, nos termos do § 4º do art. 202 do Regimento Interno do TCU;
d) alertar o responsável da necessidade de encaminhamento mensal dos comprovantes de pagamento ao TCU e de que a falta de pagamento de qualquer parcela importará no vencimento antecipado do saldo devedor".

não há

Procurador Júlio Marcelo de Oliveira.

TOMADA DE CONTAS ESPECIAL. FNAS. REJEIÇÃO PARCIAL DAS ALEGAÇÕES DE DEFESA. BOA FÉ. FIXAÇÃO DE NOVO E IMPRORROGÁVEL PRAZO. NOVOS ELEMENTOS DE DEFESA. AFASTAMENTO DE PARTE DO DÉBITO. PEDIDO DE PARCELAMENTO. DEFERIMENTO.

TOMADA DE CONTAS ESPECIAL (TCE)

Secretaria de Controle Externo de Tomada de Contas Especial (SecexTCE).

Tratam os autos de Tomada de Contas Especial instaurada pelo Fundo Nacional de Assistência Social - FNAS/Ministério do Desenvolvimento Social contra Luiz Antônio da Silva, prefeito de Alfenas/MG no período de março de 2010 a dezembro de 2012, tendo em vista a não comprovação da boa e regular aplicação dos recursos transferidos àquela municipalidade, no exercício de 2012, no âmbito dos programas de Proteção Social Básica - PSB e de Proteção Social Especial - PSE.
Por meio do Acórdão 8987/2018-TCU-Primeira Câmara, as alegações de defesa do Município de Alfenas/MG foram acolhidas, ao passo que a defesa de Luiz Antônio da Silva foi em parte rejeitada, tendo sido fixado novo prazo para o recolhimento do débito.
O responsável juntou novos documentos (peça 94) , que recebi como elementos adicionais de defesa, em homenagem aos princípios do formalismo moderado e da ampla defesa. Na ocasião, foi formulado pedido de parcelamento da dívida.
Conquanto a Unidade Técnica não tenha analisado os novos elementos, o Ministério Público o fez e verificou que, em relação ao débito no valor de R$ 2.985,39, nada havia a reparar, pois se tratava de despesa gasta sem comprovação.
Em relação à parcela de R$ 23.473,00, o Parquet apurou que os valores não foram gastos, não havendo falar em débito ou em ausência de comprovação da aplicação desses recursos. Verificou o MP/TCU que "importância de R$ 23.473,00 realmente foi reprogramada para o exercício de 2013. Não subsiste, portanto, essa parcela do débito, considerando que a despesa não foi realizada no exercício de 2012 (peças 101, pp. 2/3, e 102, p. 7) ".
Propõe, assim, a exclusão dessa parcela da dívida e o parcelamento do valor restante, de R$ 2.985,39, em seis parcelas.
Assiste razão ao Parquet. 
Consoante as informações obtidas junto ao Ministério responsável, houve a reprogramação de saldo, para o exercício 2013, no valor de R$ 23.758,33, disponível na conta 42.088-3 (saldo e aplicação) , em 31/12/2012, consoante informações à peça 100.
Não houve, portanto, o gasto desse montante, não subsistindo o débito referente a esse valor, restando como débito tão somente a parcela de R$ 2.985,39, a ser dividido em 6 parcelas, na forma proposta pelo Parquet.
Ante o exposto, acolho o parecer do Ministério Público, que incorporo às razões de decidir e voto por que o Tribunal adote o Acórdão que ora submeto à apreciação deste Colegiado.
TCU, Sala das Sessões Ministro Luciano Brandão Alves de Souza, em 20 de abril de 2020.
WALTON ALENCAR RODRIGUES 
Relator